【裁判字號】    95,台上,2196
【裁判日期】    950426
【裁判案由】    誣告
【裁判全文】
最高法院刑事判決            九十五年度台上字第二一九六號
    上  訴  人  廖本煌
    被      告  甲○○
                乙○○
    共      同
    選任辯護人  王迪吾律師
上列上訴人因自訴被告等誣告案件，不服台灣高等法院中華民國
九十二年七月十八日第二審判決（九十二年度上訴字第二九二號
，自訴案號：台灣台北地方法院九十一年度自字第五○三號），
提起上訴，本院判決如下：
    主  文
原判決撤銷，發回台灣高等法院。
    理  由
本件原判決係以上訴人廖本煌自訴意旨略以：被告甲○○、乙○
○共同意圖使上訴人受刑事處分，基於概括犯意聯絡，先於民國
八十八年七月二十三日，虛構渠等同母異父之兄，即上訴人於八
十八年四月間起至同年六月間止盜領乙○○設於台北銀行、聯邦
銀行內存款之事實，推由乙○○向台北市政府警察局中山分局建
國派出所誣告上訴人犯罪；繼於同年七月三十日再次虛構事實，
指上訴人於上開期間盜領甲○○設於聯邦銀行內之存款，由甲○
○具狀向台灣台北地方法院檢察署誣告上訴人涉犯竊盜、偽造文
書等罪嫌。嗣經該署檢察官合併偵查結果，查明上述帳戶均係上
訴人獲甲○○、乙○○授權使用，並無渠等所指竊盜、偽造文書
犯行，以八十九年度偵續字第一八二號處分不起訴，並經台灣高
等法院檢察署駁回渠等再議聲請確定，因認被告二人犯有刑法第
一百六十九條第一項之誣告罪嫌。嗣經審理結果，認為不能證明
被告二人犯罪，因而撤銷第一審對被告二人所為科刑之判決，改
判為被告二人均無罪諭知。固非無見。
惟查：(一)、原判決於理由內係以上訴人與被告二人之母廖云係於
八十二年十一月十四日死亡，渠生前出售土地得款達新台幣（下
同）三千萬元以上，已經兩造陳明，依財政部台北市國稅局遺產
稅更正核定通知書所示，廖云遺產總額為三千八百六十五萬九千
六百三十五元，其中存款金額為二千一百零二萬四千四百三十五
元及台北銀行農安分行、松江分行之復函，乃認廖云生前確曾將
其存款二千四百萬元交由上訴人處理。並以證人劉震於上訴人被
訴偽造文書一案偵查中所為供證，認被告二人辯稱原判決附表所
示渠等名下帳戶內之存款，均源自乃母生前在台北銀行松江分行
、農安分行帳戶，為廖云之遺產，尚非無據，而為對渠等有利之
認定。然依上訴人與被告二人及廖云之夫劉震於八十六年六月二
十七日所訂立「遺產分割繼承協議書」所載，關於廖云所遺財產
，其中僅現金部分，約定由劉震分得十萬元，此外，並未有二千
四百萬元銀行存款之記載（見偵續字第一八二號影印卷第八十八
頁至第九十一頁）。似徵上訴人所稱因伊繼承廖家香火，故乃母
將該存款贈與伊之語，尚非全然無據。原判決上開理由認被告二
人在原判決附表所示行庫之存款，均係廖云所遺財產，要與上開
「遺產分割繼承協議書」所載，不相符合，而有證據上理由矛盾
之違法。(二)、原判決附表所示被告二人名下存款，倘確列為廖云
之遺產，而應由其繼承人分配，則上訴人、被告二人與劉震嗣於
八十六年間訂立該協議書時，何以對此隻字未提，並載明其分配
方法？究其緣由為何？此與被告二人本件犯罪成否之判斷，不無
關聯，基於公平正義之維護，自有進一步查明必要。即原審於判
決理由內亦認上開「遺產分割繼承協議書」，除約定由劉震取得
十萬元外，並無大筆存款金額之記載，顯有疑義，則原審對此顯
然疑義，未為此必要之調查，以資釐清，乃遽為被告二人無罪諭
知，其證據調查職責仍嫌未盡。以上，或係上訴意旨所指摘，或
為本院得依職權調查之事項，應認原判決有撤銷發回更審之原因
。
據上論結，應依刑事訴訟法第三百九十七條、第四百零一條，判
決如主文。
中    華    民    國  九十五  年    四    月  二十六  日
                      最高法院刑事第八庭
                          審判長法官  張  淳  淙
                                法官  張  春  福
                                法官  呂  丹  玉
                                法官  洪  昌  宏
                                法官  蔡  彩  貞
      本件正本證明與原本無異
                                      書  記  官
中    華    民    國  九十五  年    五    月    四    日
                                                    ｍ


司法院資訊處製作；財團法人民間司法改革基金會備份。
